【裁判字號】    94,保險,33
【裁判日期】    950227
【裁判案由】    給付保險金
【裁判全文】
臺灣臺北地方法院民事判決              94年度保險字第33號
原      告  偉鋼機械工程有限公司
法定代理人  丁○○
訴訟代理人  戊○○
被      告  新光產物保險股份有限公司
法定代理人  乙○○
訴訟代理人  陳彥希律師
            董浩雲律師
上列當事人間請求給付保險金事件，本院於九十五年二月七日言
詞辯論終結，判決如下：
    主      文
被告應給付原告新台幣肆佰貳拾伍萬玖仟玖佰肆拾肆元及自民國
九十三年九月十四日起至清償日止，按週年利率5%計算之利息。
原告其餘之訴駁回。
訴訟費用由被告負擔百分之八十五，餘由原告負擔。
本判決於被告以新台幣肆佰貳拾伍萬玖仟玖佰肆拾肆元供擔保後
，得免為假執行。
    事實及理由
一、原告主張：訴外人王智強係原告之員工，民國93年3月24日
    於台中火力發電廠發生意外墜落，送醫急救仍不治死亡。而
    原告就台中發電場第九、十號鍋爐及其相關設備安裝工程，
    曾向被告投保僱主意外責任險，承保範圍為每一個人身體傷
    亡，保險金額為新台幣 (下同)500 萬元，原告對於訴外人
    王智強之死亡因有過失，因而對於王智強之父母即訴外人甲
    ○○、丙○○負有損害賠償責任，且原告業已賠償訴外人甲
    ○○、丙○○賠償500萬元語，為此提起本件訴訟，並聲明
    ：被告應給付原告新台幣500萬元，及自支付命令送達翌日
    即93年9月14日起至清償日止，按年利率5%計算之利息。
二、被告辯稱：
  (一)按責任保險制度之設計，其功能係針對僱主之法定賠償責任
    給予彌補，並非一有保險事故之發生，保險人即被保險人負
    有賠償之責。又本件原告與訴外人甲○○、丙○○於93年10
    月11日自行簽署和解書，被告並未受通知參加，因此被告自
    不受該和解之拘束。
  (二)原告未提出甲○○、丙○○實際支出之醫療費、喪葬費用單
    據；另甲○○、丙○○之扶養義務人，除王智強外，尚有王
    智銘、王彬、王慧娟三名成年子女，故王智強對甲○○、丙
    ○○二人之扶養義務應為1∕4。訴外人甲○○為37年10月1
    日出生、丙○○為43年12月20日出生，依內政部公布之台閩
    地區各級行政區域之平均餘命表計算，東部區域男性為68歲
    (67.89四拾五入)、女性為76歲(76.03四拾五入)，因此甲○
    ○與丙○○可受扶養年限分別為11年與25年。次按93年度綜
    合所得稅扶養親屬寬減額為7萬4千元，則甲○○可請求之金
    額為81萬4千元、丙○○可請求之金額為185萬元，王智強應
    負擔1∕4，則各為20萬3500 元、及46萬2500元，依霍夫曼
    式計算一次給付之金額各為13 萬1290元及20萬5556元。至
    於精神慰撫金部分，甲○○及丙○○每人各50萬元，綜上所
    述，本件責任保險合理之理賠金額為133萬6846元，逾此部
    分之請求並無理由等語，並聲明求為判決駁回原告之訴。
三、兩造不爭執之事實：
  (一)兩造於91年5月15日訂立僱主意外責任保險契約，約定保險
    期間自91年5月15日起至94年5月15日止，原告經營業務處所
    為台中縣龍井鄉○○村○○路1號，經營業務種類為台中發電
    場第九、十號鍋爐及其相關設備安裝工程，承保範圍為每一
    個人身體傷亡，保險金額為500萬元，有責任保險單影本一
    份可證（見台灣板橋地方法院93年度促字第47783號卷）。
  (二)訴外人王智強受僱於原告，於93年3月24日於台中火力發電
    廠意外墜落，送醫急救仍不治死亡，有台灣台中地方法院檢
    察署相驗屍體證明書影本一份可證（見台灣板橋地方法院93
    年度促字第47783號卷）。
  (三)原告於93年10月11日與訴外人王智強之父母甲○○及丙○○
    達成和解，總計賠償500萬元，有和解書影本一份可證（本
    院卷第32頁）。
四、原告主張被告應給付責任保險金500萬元云云，被告則辯稱
    僅應給付133萬6846元云云。經查原告主張依保險法第90條
    、僱主意外責任保險契約約定，請求被告給付保險金，而被
    告就保險事故之發生，亦不爭執，是原告此部分主張為有理
    由。至於原告與訴外人甲○○及丙○○達成和解，而被告並
    非該和解契約之當事人，從而該和解契約對於被告並無拘束
    力，是被告此部分所辯，亦屬有據。茲就被告應給付原告保
    險金額分述如下：
  (一)扶養費部分：
    1.按被害人對於第三人負有法定扶養義務者，加害人對於該
      第三人亦應負損害賠償責任，民法第192條第2項定有明文
      。惟受扶養權利者，於直系血親尊親屬之情形，以不能維
      持生活者為限，民法第1117條亦有明文。又按直系血親相
      互間互負扶養之義務，負扶養義務者有數人時，直系血親
      卑親屬為第一順序之履行扶養義務人，負扶養義務者有數
      人而其親等同一時，應各依其經濟能力分擔義務，民法第
      1114條、第1115條亦有明文。
    2.依內政部公布台閩地區各級行政區域、都會區零歲平均餘
      命表所示，東部區域92年度男性平均餘命為67.89歲，女
      性為76.03歲，有該表影本一份可證（本院卷第75頁）。
      而訴外人王智強之父母甲○○及丙○○分別為37年10月1
      日生、43年12月20日生，當訴外人王智強於93年3月24日
      死亡時，甲○○及丙○○時年分別為55.48歲、49.26歲，
      其平均餘命分別為12.41年、26.77歲。而王智強為67年
      12月16日生，距離勞動基準法所定一般勞工退休年齡60歲
      尚有34年餘，應認甲○○及丙○○以上開餘命受王智強扶
      養為合理。另甲○○及丙○○除王智強之外，尚有王智銘
      、王彬、王慧娟三名成年子女，為甲○○及丙○○所自陳
      （本院卷第55頁反面），並有戶籍資料一份可證，從而甲
      ○○及丙○○應平均受四名子女扶養，故甲○○及丙○○
      得向王智強之僱主即原告各請求1/4之扶養費。
    3.次按扶養之程度，應按受扶養權利者之需要，與負扶養義
      務者之經濟能力及身分定之，民法第1119條定有明文，而
      所謂需要，係指一個人生活之全部需求而言，舉凡衣食住
      行之費用、醫療費用、休閒娛樂費等，均包括在內。是關
      於扶養之程度，自應依扶養需要與扶養能力之相對均衡而
      定。則被告雖辯稱本件應以93年度綜合所得稅扶養親屬寬
      減額為基礎，計算每人每年扶養費以7萬4千元計算云云，
      惟以此為每月扶養生活費標準，衡諸社會常情，實屬過低
      。另查甲○○及丙○○並無工作，亦無不動產，為甲○○
      及丙○○所自陳（本院卷第55頁反面），而王智強於死亡
      前六個月平均薪資為4萬元，亦為原告所陳（本院卷第7頁
      ），是本院衡量現今社會經濟情況，認為應以行政院主計
      處公布93年度家庭收支調查報告表所示，花蓮縣平均每人
      每月消費支出15,483元即每年185,796元（本院卷第90頁
      ），作為扶養費計算基礎為宜。
    4.從而依霍夫曼氏計算法按年息5%扣除中間利息後，再就上
      開各扶養義務人平均後，認為甲○○及丙○○各得向王智
      強之僱主即原告請求給付扶養費45萬7354元、80萬2590元
      ，故原告向被告請求給付保險金1,259,944元部分為有理
      由。其計算式如下：(1)甲○○：(185796×9.00000000霍
      夫曼係數+185796×0.41×[10.00000000-0.00000000] ×
      1/4=457354)，(2)丙○○：([185796×16.00000000霍夫曼
      係數+185796×0.77×[17.00000000- 00.00000000]×1/4
      = 802590)[小數點以下均四捨五入]。
  (二)慰撫金部分：
    經查訴外人甲○○及丙○○撫育王智強長大成人並就業，詎
    今王智強不幸意外死亡，甲○○及丙○○面臨晚年喪子、白
    髮人送黑髮人之人倫悲劇，原有和樂的家庭亦頓時破碎，精
    神上自必感受莫大痛苦。爰審酌甲○○及丙○○並無工作，
    亦無不動產，分別為初中肄業及國小畢業等一切情狀，認為
    甲○○及丙○○得請求王智強之僱主即原告給付慰撫金，應
    各以150萬元為適當。故原告請求被告給付保險金300萬元部
    分為有理由。
  (三)殯葬費及醫藥費部分：
    原告就此並未提出任何單據以資證明，復陳明因王智強為原
    住民，葬禮是由族人協助進行，並無單據，家屬亦不記得花
    費若干等語（本院卷第87頁），是應認為原告此部分主張為
    無理由。
五、綜上所述，原告請求被告給付保險金4,259,944元及法定遲延
    利息，核屬正當，應予准許。逾此範圍，為無理由，不應准
    許。被告陳明願供擔保請准免為假執行之宣告，並無不合，
    爰酌定相當擔保金額准許之。本件事證已臻明確，兩造其餘
    之攻擊、防禦方法，核與判決結果不生影響，爰毋庸一一論
    述，併此敘明。
六、訴訟費用負擔之依據：民事訴訟法第79條。
中    華    民    國    95    年    2     月    27    日
                  民事第六庭    法  官  邱  琦
以上正本係照原本作成
如對本判決上訴，須於判決送達後20日內向本院提出上訴狀
中    華    民    國    95    年    2     月    27    日
                                書記官  池東旭


司法院資訊處製作；財團法人民間司法改革基金會備份。
